【裁判字號】    98,訴,969
【裁判日期】    980715
【裁判案由】    違反毒品危害防制條例
【裁判全文】
臺灣彰化地方法院刑事判決               98年度訴字第969號
公  訴  人  臺灣彰化地方法院檢察署檢察官
被      告  甲○○
上列被告因違反毒品危害防制條例案件，經檢察官提起公訴（98
年度毒偵字第493號），本院依簡式審判程序審理，判決如下：
    主  文
甲○○施用第一級毒品，處有期徒刑陸月，如易科罰金，以新臺
幣壹仟元折算壹日。扣案內含海洛因液體（約零點壹伍毫升）之
注射針筒壹支、殘留微量海洛因之注射針筒壹支均沒收銷燬之。
    犯罪事實
一、甲○○前於民國94年間因施用毒品案件，經本院以94年度毒
    聲字第316 號裁定送觀察、勒戒後，認有繼續施用毒品之傾
    向，再經本院以94年度毒聲字第670 號裁定令入戒治處所施
    以強制戒治1 年，甫於95年4 月28日執行完畢釋放。詎仍不
    知悔改，明知海洛因業經公告列為毒品危害防制條例第2 條
    第2 項所列管之第一級毒品，不得非法持有、施用，竟基於
    施用第一級毒品海洛因之犯意，於98年2 月26日上午11時許
    ，在彰化縣二林鎮○○里○○路路旁車內，以將海洛因粉末
    摻水混合後再以針筒注射之方式，施用第一級毒品海洛因1
    次。嗣於同日上午11時30分許，為警在上址因其形跡可疑經
    盤查而查獲，當場扣得使用過殘留微量海洛因成分之注射針
    筒及內含海洛因液體（約0.15毫升）之注射針筒各1 支，並
    經其同意採集其尿液送驗後，結果呈嗎啡陽性反應，始查悉
    上情。
二、案經彰化縣警察局芳苑分局報請臺灣彰化地方法院檢察署檢
    察官偵查起訴。
    理  由
一、本件被告所犯係死刑、無期徒刑、最輕本刑為3 年以上有期
    徒刑以外之罪，其於準備程序就前揭被訴事實為有罪之陳述
    ，經受命法官告知簡式審判程序之旨，並聽取其與公訴人之
    意見後，本院認無不得或不宜改依簡式審判程序進行之處，
    爰依刑事訴訟法第273 條之1 第1 項、第284 條之1 ，裁定
    本案由受命法官獨任進行簡式審判程序，合先敘明。
二、上揭犯罪事實，業經被告於警、偵訊及本院審理時（參見本
    院98年7 月1 日審判筆錄）坦承不諱，且其於98年2 月26日
    為警查獲時所採驗之尿液，經臺灣彰化地方法院檢察署委託
    警方送請詮昕科技股份有限公司檢驗結果，確呈嗎啡陽性反
    應，此有彰化縣警察局芳苑分局委託檢驗尿液代號與真實姓
    名對照認證表及該公司98年3 月11日編號00000000號濫用藥
    物尿液檢驗報告各1 紙附卷可稽。又扣案之注射針筒2 支，
    經送請法務部調查局鑑驗結果，認其中1 支內有約0.15毫升
    之液體含海洛因成分；又另1 支使用過之注射針筒亦殘留有
    海洛因成分，此有該局98年4 月15日調科壹字第0980022795
    0 號鑑定通知書1 紙存卷可參，是該扣案注射針筒1 支內含
    之液體及扣案使用過注射針筒殘留物均係第一級毒品海洛因
    無訛。參諸醫學臨床實驗及根據英國藥學會出版之文獻
    Clarke's Isolation and Identificati- on of Drugs乙書
    第293 頁載：海洛因經注射入人體後，在體內迅速水解成
    6-Monoacety I morphine，再緩緩繼續水解成嗎啡，然後再
    循嗎啡之代謝方式排出，同書第431 頁至第432 頁並載有：
    嗎啡經注射入人體後，約50％以上於8 小時內自尿中排出，
    至24小時排出約90％，但48小時後仍有微量可檢出等語。此
    外，按通常健康成人一次注射嗎啡15公絲，而以現行採用蟻
    醛酸試液及鉬鋑銨酸試液檢檢驗其尿液時，注射後8 小時內
    所排尿液易於檢出；8 小時至24小時，視其取尿時間及尿量
    多寡，可能檢出；至24小時以後所排之尿液，用上述方法已
    難檢出，亦據行政院衛生署藥物食品檢驗局73年11月30日（
    73）藥檢壹字第030221號函釋明確。是依上開說明，佐以被
    告前揭尿液檢驗報告及扣案之注射針筒2 支，足徵被告前開
    施用第一級毒品海洛因之自白核與事實相符，堪可採為論罪
    科刑之依據。
三、另犯毒品危害防制條例第10條施用第一、二級毒品之罪者，
    檢察官應先聲請法院裁定將被告令送勒戒處所觀察、勒戒，
    經觀察、勒戒後，認無繼續施用毒品傾向者，應即釋放，並
    為不起訴之處分或不付審理之裁定；認有繼續施用毒品傾向
    者，應由檢察官聲請法院裁定令入戒治處所施以強制戒治，
    且經觀察、勒戒或強制戒治執行完畢釋放後，5 年內再犯第
    10條之罪，檢察官應依一般刑事訴訟程序予以起訴論罪科刑
    ，此觀諸毒品危害防制條例第20條第1 項、第2 項、第23條
    第2 項前段規定自明。本件被告前因施用毒品案件，經本院
    以94年度毒聲字第316 號裁定送觀察、勒戒後，認有繼續施
    用毒品之傾向，再經本院以94年度毒聲字第670 號裁定令入
    戒治處所施以強制戒治1 年，甫於95年4 月28日執行完畢釋
    放之事實，有臺灣高等法院被告前案紀錄表、臺灣彰化地方
    法院檢察署刑案資料查註紀錄表各1 份附卷可參，其於前開
    執行完畢釋放後5 年內，復犯本件施用毒品罪，事證明確，
    應予依法論科。
四、查海洛因為毒品危害防制條例第2 條第2 項所明定之第一級
    毒品，是核被告所為，係犯同條例第10條第1 項之施用第一
    級毒品罪。被告於此期間內持有第一級毒品並進而施用，其
    持有之低度行為應為施用之高度行為所吸收，不另論持有毒
    品之罪。爰審酌被告前有施用毒品之不良素行，歷經觀察、
    勒戒及戒治程序後，仍未能徹底戒絕毒品，且屢經查獲，隨
    即再犯，顯見意志不堅，有失政府制定毒品危害防制條例之
    立法美意，本不宜寬貸，惟念其施用毒品乃自戕一己之身體
    健康，尚未害及他人，且犯後坦承犯行，暨其智識程度、生
    活狀況等一切情狀，量處如主文所示之刑，並諭知易科罰金
    之折算標準，以示懲戒。扣案注射針筒1 支內之液體（約
    0.15毫升），屬第一級毒品海洛因，已如前述，再盛裝上述
    扣案海洛因成分液體之注射針筒1 支及使用過殘留有海洛因
    之注射針筒1 支，因其上殘留之第一級毒品海洛因難以析離
    ，亦應全部視為第一級毒品，均屬違禁物，不問是否屬於犯
    人所有與否，爰依毒品危害防制條例第18條第1 項前段規定
    ，併予宣告沒收銷燬之。
據上論斷，應依刑事訴訟法第273 條之1 第1 項、第299 條第1
項前段，毒品危害防制條例第10條第1 項、第18條第1 項前段，
刑法第11條、第41條第1項前段，判決如主文。
本案經檢察官張聖傳到庭執行職務。
中    華    民    國    98    年    7     月    15    日
                  刑事第七庭    法  官  胡宜如
以上正本證明與原本無異。
如不服本判決應於收受判決後10日內向本院提出上訴書狀，並應
敘述具體理由。其未敘述上訴理由者，應於上訴期間屆滿後20日
內向本院補提理由書（均須按他造當事人之人數附繕本）「切勿
逕送上級法院」。
中    華    民    國    98    年    7     月    15    日
                                書記官  林淑文
附錄本案論罪科刑法條：
毒品危害防制條例第10條
施用第一級毒品者，處 6 月以上 5 年以下有期徒刑。
施用第二級毒品者，處 3 年以下有期徒刑。


司法院資訊處製作；財團法人民間司法改革基金會備份。
